臺灣高雄地方法院刑事判決
111年度易緝字第2號
公  訴  人  臺灣高雄地方檢察署檢察官
被      告  林秉呈


上列被告因詐欺案件，經檢察官提起公訴（109年度偵字第16786
號），被告於本院準備程序中就被訴事實為有罪之陳述，經合議
庭裁定改由受命法官獨任依簡式審判程序審理，判決如下：
    主  文
林秉呈成年人故意對少年犯侵占罪，處有期徒刑參月。緩刑貳年
，並應向指定之政府機關、政府機構、行政法人、社區或其他符
合公益目的之機構或團體，提供肆拾小時之義務勞務，緩刑期間
付保護管束。
    事  實
一、林秉呈為成年人，於民國108年10月間透過朋友介紹，知悉
    戊○○（92年1月生，真實姓名年籍詳卷）為未滿18歲之少年
    ，而願受戊○○委託，為之處理代買機車事宜，並於108年10
    月中旬某日，在高雄市○○區○○○路000號「麥當勞五福店」前
    ，向戊○○收取新臺幣（下同）56000元之購車費用。嗣林秉
    呈與戊○○因購車事宜發生不愉快，戊○○遂於108年10月17日
    下午4時33分許，以通訊軟體「微信」（下稱微信）向林秉
    呈表示欲取消購車，並欲索討前開給付之購車款項，詎林秉
    承竟意圖為自己不法之所有，基於侵占之犯意，透過微信向
    戊○○表示從未收到任何款項，並封鎖戊○○，而將上開款項侵
    占入己。嗣經戊○○報警，經警循線查悉上情。
二、案經戊○○及戊○○之父丁○○訴由高雄市政府警察局新興分局報
    告臺灣高雄地方法院檢察署檢察官偵查起訴。
    理  由
壹、程序事項
一、按司法機關所製作必須公開之文書，除為否認子女之訴、收
    養事件、親權行使、負擔事件或監護權之選定、酌定、改定
    事件之當事人或關係人或其他法律特別規定之情形外，不得
    揭露足以識別為刑事案件之當事人或被害人之兒童及少年身
    分之資訊，兒童及少年福利與權益保障法第69條第1項、第2
     項定有明文。查本判決之告訴人戊○○為12歲以上未滿18歲
    之少年，有卷附個人年籍資料可證，依上開規定，不得揭露
    其及其父親真實姓名年籍資料，故均予以隱匿之。
二、本件被告林秉呈所犯係死刑、無期徒刑、最輕本刑為3年以
    上有期徒刑以外之罪，其於準備程序中就被訴事實為有罪之
    陳述，經法官告知簡式審判程序之旨，並聽取公訴人及被告
    之意見後，認為適宜進行簡式審判程序，依刑事訴訟法第27
    3條之1第1項規定，裁定進行審判程序。又依刑事訴訟法第2
    73條之2規定，簡式審判程序之證據調查，不受同法第159條
    第1項有關傳聞證據排除等規定之限制，亦即具有傳聞證據
    性質之各項證據，均有證據能力，得作為證據使用，合先敘
    明。
貳、實體事項
一、上開犯罪事實，業據被告於本院坦承不諱【見本院111年度
    易緝字第2號卷（下稱本院卷）第33、38頁】，核與證人即
    告訴人戊○○於警詢、偵訊【見高雄市政府警察局新興分局高
    市警新分偵字第10971831500號卷（下稱警卷）第7-12頁、
    臺灣高雄地方檢察署109年度偵字第16786號卷（下稱偵卷）
    第41-44頁】、證人歐○○於警詢及偵訊（見警卷第14-16頁、
    偵卷第33-36頁）之證述相符，並有被告與告訴人戊○○之微
    信對話紀錄、被告與車行之對話紀錄在卷可稽（見警卷第18
    -26頁、偵卷第109頁），足認被告之自白與事實相符，並有
    補強證據，堪以採信。本案事證明確，被告犯行洵堪認定，
    應予依法論科。
二、被告為本件犯行後，刑法第335條雖於108年12月25日經總  
    統公布修正，同年月27日施行，惟查修正後之規定係依刑  
    法施行法第1條之1第2項本文規定將罰金提高30倍，其修正 
     之結果不生有利或不利於行為人之情形，自非法律變更， 
     當亦不生新舊法比較之問題，而應依一般法律適用原則， 
     逕行適用裁判時法。
三、按成年人教唆、幫助或利用兒童及少年犯罪或與之共同實施
    犯罪或故意對其犯罪者，加重其刑至二分之一，兒童及少年
    福利與權益保障法第112條第1項前段定有明文，其中成年人
    教唆、幫助或利用兒童及少年犯罪或與之共同實施犯罪之加
    重，並非對於個別特定之行為而為加重處罰，其加重係概括
    性之規定，對一切犯罪皆有其適用，自屬刑法總則加重之性
    質；至故意對兒童及少年犯罪之加重，係對被害人為兒童及
    少年之特殊要件予以加重處罰，乃就犯罪類型變更之個別犯
    罪行為予以加重，始屬刑法分則加重之性質，而成為另一獨
    立之罪，該罪名及構成要件與常態犯罪之罪名及構成要件應
    非相同，有罪判決自應諭知該罪名及構成要件（最高法院99
    年度台上字第1128號、96年度台上字第3466號判決意旨可資
    參照）。查被告於本案行為時為已滿20歲之成年人，而告訴
    人戊○○係92年1月出生，於本件被告行為時為12歲以上未滿1
    8歲之少年一節，業經本院核實卷內資料無訛，且為被告所
    明知，業經被告陳稱在卷（見本院卷第30頁）。是核被告所
    為，係犯兒童及少年福利與權益保障法第112條第1項前段（
    起訴書誤載為後段，應予更正）、刑法第335條第1項之成年
    人故意對少年犯侵占罪，並應依兒童及少年福利與權益保障
    法第112條第1項前段之規定，加重其刑。檢察官起訴書雖認
    被告係犯刑法第339條第1項之詐欺罪嫌，起訴法條容有未合
    ，然因基本社會事實相同（最高法院97年度台非字第375號
    判決意旨參照)，經本院當庭告知上開罪名供被告答辯(見本
    院卷第33頁），本院自得加以審理並變更起訴法條。
四、爰以行為人之責任為基礎，審酌被告受告訴人戊○○委託處理
    代購機車事宜後，明知有收取告訴人戊○○交付之購車款項，
    竟因與告訴人戊○○發生爭執，即基於變易持有為所有之意，
    將款項據為己有而不欲返還告訴人戊○○，行為實有不該；惟
    念其於本院坦承犯行之犯後態度，業已與告訴人戊○○調解成
    立並賠償完畢，有本院110年度雄司附民移調字第87號調解
    筆錄及本院110年12月14日辦理刑事案件電話紀錄查詢表可
    稽（見本院110年度審易字第48號卷第67-68頁、110年度審
    易緝字第31號卷第111頁），堪認已填補告訴人戊○○之損害
    ，復兼衡其教育程度、家庭、經濟（涉個人隱私，詳卷）等
    一切情狀，量處如主文所示之刑。又被告乃成年人故意對少
    年犯侵占罪，其法定刑之有期徒刑部分，因依兒童及少年福
    利與權益保障法第112條第1項前段加重之結果，已非「最重
    本刑為5年以下有期徒刑以下之刑之罪」，不符刑法第41條
    第1項得易科罰金之規定（最高法院97年度台非字第246號判
    決參照），故不予諭知易科罰金之折算標準，附此敘明。
五、被告未曾因故意犯罪受有期徒刑以上刑之宣告，有臺灣高等
    法院被告前案紀錄表在卷可稽，其因一時失慮，偶罹刑典，
    業於審理時賠償告訴人戊○○並獲得告訴人戊○○、丁○○諒解，
    有告訴人2人之意見可稽（見本院110年度審易緝字第31號卷
    第123頁），諒被告經此偵、審程序及刑之宣告，應知所警
    惕，而無再犯之虞，本院認對其宣告之刑以暫不執行為適當
    ，爰依刑法第74條第1項第1款規定，併予宣告緩刑2年，以
    啟自新。惟為期被告心生警惕，併依刑法第74條第2項第5款
    ，諭知被告於緩刑期間應向檢察官指定之政府機關、政府機
    構、行政法人、社區或其他符合公益目的之機構或團體，提
    供如主文所示時數之義務勞務，以免再犯，併依刑法第93條
    第1項第2款之規定，諭知於緩刑期間付保護管束。倘被告於
    緩刑期間更犯他罪，或未遵期履行緩刑之負擔，依法得撤銷
    緩刑，並執行原宣告之刑，併此敘明。
六、本件被告之犯罪所得即告訴人戊○○交付之款項56000元，業
    經被告賠償告訴人戊○○所受損失，已如上述，是應認被告已
    未保留本件之犯罪所得，依刑法第38條之1第5項規定，不予
    宣告沒收或追徵。
據上論斷，應依刑事訴訟法第273條之1第1項、第284條之1、第
299條第1項前段，判決如主文。
本案經檢察官胡詩英提起公訴，檢察官郭麗娟到庭執行職務。
中　　華　　民　　國　　111 　年　　3 　　月　　17　　日
                  刑事第十庭    法　官  蔣文萱
以上正本證明與原本無異。
如不服本判決應於收受判決後20日內向本院提出上訴書狀，並應
敘述具體理由。其未敘述上訴理由者，應於上訴期間屆滿後20日
內向本院補提理由書(均須按他造當事人之人數附繕本)「切勿逕
送上級法院」。
中　　華　　民　　國　　111 　年　　3 　　月　　17　　日
                                書記官  廖佳玲
《中華民國刑法第335條》
意圖為自己或第三人不法之所有，而侵占自己持有他人之物者，
處5年以下有期徒刑、拘役或科或併科3萬元以下罰金。
前項之未遂犯罰之。